【裁判字號】    99,訴,100
【裁判日期】    990319
【裁判案由】    違反毒品危害防制條例
【裁判全文】
臺灣屏東地方法院刑事判決               99年度訴字第100號
公  訴  人  臺灣屏東地方法院檢察署檢察官
被      告  甲○○
上列被告因違反毒品危害防制條例案件，經檢察官提起公訴（98
年度毒偵字第2022號），本院適用簡式審判程序，判決如下：
     主  文
甲○○施用第一級毒品，累犯，處有期徒刑壹年貳月。
    事  實
一、甲○○前於民國87年間，因施用毒品案件，經臺灣桃園地方
    法院以87年度毒聲字第429 號裁定送觀察勒戒，於87年7 月
    18日執行完畢釋放，並經臺灣桃園地方法院檢察署檢察官以
    87年度偵字第7283號、第7723號不起訴處分確定；復於91年
    間因施用毒品犯行，經本院以91年度毒聲字第826 號裁定送
    觀察勒戒，認有繼續施用毒品傾向，經檢察官聲請強制戒治
    並起訴，經本院以92年度毒聲字第107 號裁定送強制戒治，
    再經本院以92年度毒聲字第795 號裁定停止戒治，所餘戒治
    期間付保護管束，嗣於93年1 月9 日因法律修正報結；起訴
    部分，則經本院以92年度訴字第78號判決判處有期徒刑10月
    確定。
二、甲○○曾因：（一）因違反麻醉藥品管理條例案件，經本院
    以85年度訴字第710 號判決處有期徒刑5 年6 月，嗣經臺灣
    高等法院高雄分院以86年度上訴字第1457號判決駁回上訴確
    定；（二）違反槍砲彈藥刀械管制條例及麻醉藥品管理條例
    等案件，分別經本院以85年度易字第2530號判決、臺灣高等
    法院高雄分院以86年度上易字第1345號判決各判處有期徒刑
    8 月確定。上開（一）、（二）部分，經臺灣高等法院高雄
    分院以87年度聲字第216 號裁定定其應執行有期徒刑6 年4
    月確定，於90年3 月30日縮短刑期假釋出監；復經撤銷假釋
    ，應執行殘刑有期徒刑3 年3 月14日。另因違反妨害兵役治
    罪條例案件，經本院以92年度屏簡字第206 號判決處有期徒
    刑2 月確定，並與首揭部份所示有期徒刑10月及該有期徒刑
    3 年3 月14日殘刑接續執行，於96年6 月23日縮短刑期假釋
    出監，於96年8 月5 日假釋期滿未經撤銷，視為執行完畢。
    詎基於施用第一級毒品之犯意，於98年9 月28日中午12時許
    ，在屏東縣屏東市○○路600 巷115 號居處，將第一級毒品
    海洛因摻水置於注射針筒內後，以注射方式施用第一級毒品
    海洛因1 次。嗣於98年9 月29日上午6 時50分許，經警以其
    涉有違反毒品危害防制條例案件等嫌疑，持搜索票其住居處
    所執行，見其手臂上之針筒注射痕跡，經甲○○同意採集尿
    液送驗，因而查獲。
三、案經屏東縣警察局內埔分局報告臺灣屏東地方法院檢察署檢
    察官偵查起訴。
    理  由
一、本件被告甲○○所犯為死刑、無期徒刑、最輕本刑為3 年以
    上有期徒刑以外之罪，其於準備程序中就被訴事實為有罪之
    陳述，經告知簡式審判程序之旨，並聽取當事人之意見後，
    本院認為適宜獨任進行簡式審判程序，而裁定進行簡式程序
    審理，合先敘明。
二、上開犯罪事實，業據被告甲○○於本院審理時坦承不諱（參
    本院卷第29頁背面），且被告為警採集之尿液，經送台灣檢
    驗科技股份有限公司檢驗，結果呈嗎啡陽性反應，有該公司
    出具之濫用藥物尿液檢驗報告附卷足憑（見警卷第9 頁），
    足認被告自白與事實相符，本件事證明確，其犯行堪予認定
    。
三、按修正毒品危害防制條例就施用毒品者，只於「初犯」及「
    5 年後再犯」等2 種情形，有其追訴條件之限制，即須於初
    犯經觀察、勒戒或強制戒治釋放後，5 年內均無施用毒品之
    行為，始能認其前所實施之觀察、勒戒或強制戒治已足遮斷
    毒癮，而得於5 年後再犯時，再予適用初犯之規定，重行觀
    察、勒戒等程序。倘5 年內已經再犯，被依法追訴處罰，縱
    其第3 次（或第3 次以上）施用毒品之時間在初犯釋放5 年
    以後，即與「5 年後再犯」之情形有別，且因已於「5 年內
    再犯」，顯見其再犯率甚高，原實施觀察、勒戒或強制戒治
    ，已無法收其實效，而無5 年戒斷期之存在，自無再經觀察
    、勒戒及強制戒治之必要，應由檢察官逕行起訴（參照最高
    法院95年度台非字第59號、第65號判決意旨）。經查，被告
    前因施用毒品案件，經臺灣桃園地方法院以87年度毒聲字第
    429 號裁定送觀察勒戒，於87年7 月18日執行完畢釋放，並
    經臺灣桃園地方法院檢察署檢察官以87年度偵字第7283號、
    第7723號不起訴處分確定；復於91年間因施用毒品犯行，經
    本院以91年度毒聲字第826 號裁定送觀察勒戒，認有繼續施
    用毒品傾向，經檢察官聲請強制戒治並起訴，經本院以92年
    度毒聲字第107 號裁定送強制戒治，再經本院以92年度毒聲
    字第795 號裁定停止戒治，所餘戒治期間付保護管束，嗣於
    93年1 月9 日因法律修正報結；起訴部分，則經本院以92年
    度訴字第78號判決判處有期徒刑10月確定等情，有臺灣高等
    法院被告前案紀錄表在卷可參，揆諸上開判決意旨，本件訴
    追條件自無欠缺，應依法追訴處罰。
四、核被告甲○○所為，係犯毒品危害防制條例第10條第1 項之
    施用第一級毒品罪。被告持有海洛因之低度行為，應為施用
    之高度行為所吸收，不另論罪。被告有如事實欄所載之前科
    及執行紀錄，亦有上開前案紀錄表附卷足憑，其於有期徒刑
    執行完畢後5 年內，故意再犯本件有期徒刑以上之罪，依刑
    法第47條第1 項規定，為累犯，應加重其刑。爰審酌被告施
    用毒品，足以戕害其身心，前因施用毒品，經法院裁定強制
    戒治、判處罪刑執行完畢，又為本件施用毒品犯行，顯見自
    制力不佳，非予適當之刑罰不足以戒絕犯行；惟考量其犯後
    坦承犯行，態度良好，又施用毒品行為於本質上係屬自我戕
    害行為，反社會性之程度應屬較低等一切情狀，量處如主文
    所示之刑。
據上論斷，應依刑事訴訟法第273 條之1 第1 項、第299 條第1
項前段，毒品危害防制條例第10條第1 項，刑法第11條前段、第
第47條第1 項，判決如主文。
本案經檢察官潘國威到庭執行職務。
中    華    民    國    99    年    3     月    19    日
                  刑事第三庭    法  官  戴韻玲
以上正本證明與原本無異。
如不服本判決應於收受判決後10日內向本院提出上訴書狀，並應
敘述具體理由；其未敘述上訴理由者，應於上訴期間屆滿後20日
內向本院補提理由書（均須按他造當事人之人數附繕本）「切勿
逕送上級法院」。
中    華    民    國    99    年    3     月    22    日
                                書記官  張語恬
附錄法條：
毒品危害防制條例第10條
施用第一級毒品者，處 6 月以上 5 年以下有期徒刑。
施用第二級毒品者，處 3 年以下有期徒刑。

司法院資訊處製作；財團法人民間司法改革基金會備份。
